臺灣高等法院交通事件裁定　　　　　　100年度交抗字第100號
抗　告　人
即　受處人　施家銘
上列抗告人即受處分人因違反道路交通管理處罰條例案件，不服
臺灣桃園地方法院民國99年12月20日所為裁定（99年度交聲字第
984號），提起抗告，本院裁定如下：
    主  文
抗告駁回。
    理  由
一、原處分意旨略以：受處分人施家銘將其所有之KZ-5279號車
    牌2面借供他車使用，而李旭得於民國94年2月10日下午5時
    20分許駕駛其所有之FL-3241號自用小客車，懸掛上開受處
    分人之KZ-5279號車牌，在國道三號北上73公里處違反道路
    交通管理事件，為警查獲並查悉受處分人將其所有之車牌借
    與他車使用乙情，爰依道路交通管理處罰條例第12條第1項
    第5款、第12條第2項之規定，於94年5月5日裁處受處分人罰
    鍰新臺幣（下同）8,700元並扣繳牌照，且記載受處分人逾
    期不繳罰鍰之效果等。
二、原裁定以異議意旨略以：異議人施登奇與本件違規駕駛人李
    旭得並不認識，車主姓名亦寫錯，異議人之薪資亦因而遭扣
    ，不勝困擾等語。惟查本件因李旭得在上揭時地違反道路交
    通管理事件，查悉本件受處分人施家銘所有之KZ-5279號自
    用小客車車牌懸掛於李旭得所駕駛之FL-3241號自用小客車
    上，經內政部國道公路警察局第六警察隊竹林分隊（下稱公
    路第六警察隊竹林分隊）警員查獲，而掣單舉發，而原處分
    機關於94年5月5日以壢監裁字第裁53-Z00000000號違反道路
    交通管理事件裁決書，認受處分人違反道路交通管理處罰條
    例第12條第1項第5款、第2項之規定，裁處受處分人施家銘
    罰鍰8,700元，並吊銷牌照等情，有裁決書1份在卷可憑。惟
    本件原處分機關所為上開裁處之對象係「施家銘」，並非異
    議人施登奇，揆諸首開規定，應以裁決書之裁處對象即施家
    銘為聲明異議主體，從而，本件異議人雖為受處分人施家銘
    之父親，有全戶戶籍資料查詢結果1份可按，然異議人仍非
    受處分人，其逕向原審聲明異議，自不合法律上之程式，並
    屬不可補正之事項。再受處分人施家銘因違反道路交通管理
    處罰條例案件，經原處分機關以民國94年5月5日壢監裁字第
    裁53-Z00000000號裁決書裁罰鍰8,700元，受處分人遲至97
    年10月21日始向原處分機關陳述意見，但原處分機關已於94
    年9月10日發函受處分人如有異議，請於收受裁決書翌日起
    20日內聲明異議，有受處分人之交通違規案件陳述單、原處
    分機關中壢監理站壢違D字第0940011964號函等在卷可稽（
    原審卷第15頁至第17頁反面參照）。又本件裁決書於94年5
    月10日送達至受處分人位於桃園縣中壢市○○路53巷24號4
    樓住所（於98年9月9日整編為桃園縣中壢市○○○街38巷6
    號4樓，見第25頁全戶戶籍資料查詢結果），並由受處分人
    親自簽收，蓋有受處分人之私章乙節，有中壢監理站回執聯
    乙紙附卷可據，而受處分人迄今仍設籍上址，並未遷移新址
    ，亦有受處分人個人基本資料查詢結果、全戶戶籍資料查詢
    結果各1份在卷足憑，是上開裁決書於94年5月10日已合法送
    達受處分人之事實，堪予認定，則原處分機關之上開裁決書
    應於同日發生送達之效力而開始起算不變期間。是本件受處
    分人如欲聲明異議，應於接到裁決書之翌日起20日內，即於
    94年5月31日前提出，受處分人住居桃園縣中壢市○○○街
    38巷6號4樓之處所，與原處分機關之間（原處分機關址設桃
    園縣中壢市○○路39 4號），依法院訴訟當事人在途期間標
    準第4條第1款第1目之規定，無須扣除在途期間，惟異議人
    竟遲至99年7月7日始向原處分機關提出本件聲明異議狀，有
    原處分機關上開收狀日期戳章之聲明異議狀乙份附卷可考，
    則異議人之聲明異議顯已逾上開20日之法定不變期間。綜上
    ，揆諸前揭規定，本件聲明異議不合法律上之程式，且無從
    補正，應予駁回。
三、抗告意旨以：抗告人於94年2月24日向中壢監理所陳述，監
    理站於94年4月20日亦有發文，抗告人對交通法規不熟稔，
    故至99年7月7日始提出聲明異議云云。
四、經查：本件抗告狀係列「施家銘」為抗告人，抗告狀之具狀
    人簽章欄位亦記載：「具狀人施家銘簽章、施登奇代」，是
    本件抗告之抗告人為施家銘，並非原審裁定之異議人施登奇
    ，合先敘明。按「受處分人，不服第8條主管機關所為之處
    罰，得於接到裁決書之翌日起20日內，向管轄地方法院聲明
    異議」、「法院受理前項異議，以裁定為之」、「不服前項
    裁定，受處分人或原處分機關得為抗告」，道路交通管理處
    罰條例第87條第1項、第2項、第3項前段分別定有明文。又
    法院受理有關交通事件，準用刑事訴訟法之規定，同條例第
    89條前段亦定有明文。道路交通案件處理辦法第26條前段亦
    規定：「抗告程序準用刑事訴訟法有關規定」。而刑事訴訟
    法第403條第1項復規定：「當事人對於法院之裁定有不服者
    ，除有特別規定外，得抗告於直接上級法院」。最高法院28
    年上字第3576號判例意旨謂：「本案雖依法不能提起自訴，
    惟某甲既為本案提起自訴之人，第一審判決亦將某甲列為自
    訴人，則某甲在刑事訴訟程序上不能不認為當事人，原判決
    不因此認其上訴為不合法，尚不能指為違誤，上訴論旨謂某
    甲不得提起自訴，即亦不能向第二審上訴云云，殊非適當」
    等語。依上揭法條及判例意旨，於交通裁罰及聲明異議案件
    ，對交通主管機關所為之裁決，其聲明異議權僅限於受裁決
    人即受處分人，他人並無聲明異議權（即無實施聲明異議之
    權能），惟無聲明異議權之人（即非受處分人）若以自己名
    義聲明異議而案件繫屬於法院，就該具體繫屬於法院之交通
    案件而言，其即為當事人，縱原審以其無聲明異議權而駁回
    其聲明異議，因受裁定之訴訟當事人僅該無聲明異議權而聲
    明異議之人，即僅該人有抗告權，其他縱係原交通裁罰之受
    處分人，因非受裁定之當事人，自無抗告權。至於道路交通
    管理處罰條例第87條第3項前段規定之「不服前項裁定，受
    處分人得為抗告」所稱之「受處分人」，係指依同條第1項
    、第2項規定提出聲明異議而受裁定之受處分人而言，而非
    謂未受法院裁定之受處分人（即未聲明異議之人）亦有抗告
    權，此見該第3項規定係承接同條第1項、第2項規定而來自
    明。依道路交通管理處罰條例第89條授權制定之道路交通案
    件處理辦法第25條規定：「受處分人或原處分機關對於地方
    法院或其分院交通法庭所為之裁定有不服者，得為抗告」，
    其中之「受處分人」，亦應為相同之解釋。又交通法庭認聲
    明異議不合法律上之程式或其異議權已經喪失者，應以裁定
    駁回之，但其不合法律上之程式可補正者，應先定期命為補
    正，逾期不補正者，即予駁回，道路交通案件處理辦法第18
    條設有規定。同辦法第19條則規定：「交通法庭認為聲明異
    議無理由者，應以裁定駁回之」。又原審法院認為抗告不合
    法律上之程式或法律上不應准許，或其抗告權已經喪失者，
    應以裁定駁回之，但其不合法律上之程式可補正者，應定期
    間先命補正，刑事訴訟法第408條第1項亦有明文規定。刑事
    訴訟法第411條復規定：「抗告法院認為抗告有第408條第1
    項前段之情形者，應以裁定駁回之，但其情形可以補正而未
    經原審法院命其補正者，審判長應定期間先命補正」。查聲
    明異議不合法律上之程式，係指其聲明異議之程序不合法定
    程式而言，例如未依道路交通案件處理辦法第13條規定，敘
    述異議之理由等，至於無異議權人聲明異議，固不符合道路
    交通案件處理辦法第18條所規定「其異議權已經喪失」，係
    指原有異議權而因捨棄或逾期而喪失之情形，但無異議權人
    之聲明異議既係屬於就具體交通異議案件無實施聲明異議之
    權能，即相當於民事及行政訴訟中所稱之當事人不適格之情
    形，對照民事及行政訴訟皆認為當事人不適格係屬訴無理由
    之法理（最高法院90年度臺上字第1322號民事判決及最高行
    政法院90年6月份庭長法官聯席會議意旨參照)，自應認無異
    議權人之聲明異議應屬上開辦法第19條規定之聲明異議無理
    由，而不屬同辦法第18條但書所規定之「不合法律上之程式
    可補正」之情形，不生應裁定命補正之問題。至於無抗告權
    人之抗告，係屬刑事訴訟法第408條規定之「法律上不應准
    許」之情形，亦非屬抗告不合法律上之程式（此指抗告狀未
    敘述抗告理由等），自亦不生應裁定命補正之問題。本件交
    通違規案件受裁決處分人施家銘，有原處分機關中華民國94
    年5月5日壢監裁字第裁53-Z00000000號裁決書1紙附卷可稽
    ，惟於原法院提出聲明異議者並非受處分人施家銘，係由施
    登奇以自己名義聲明異議，因施登奇並非受處分人，此經原
    裁定說明甚詳，經核卷內資料，原裁定此部分說明並無違誤
    ，施登奇既非本件交通裁決處分之受處分人，其對該處分即
    無實施聲明異議之權能，依前開說明，其於原法院之聲明異
    議，應無理由。惟依前揭說明，就原裁定得向上級法院提起
    抗告者，應僅限於原法院提出聲明異議而受裁定之異議人施
    登奇，但本件抗告人施家銘並未依法於原審聲明異議，未經
    原審法院裁定，並非原審裁定之當事人，就原審所為之裁定
    ，並無抗告之權，故抗告人施家銘提起本件抗告，於法不合
    。又本件裁決書於94年5月10日送達受處分人施家銘位於桃
    園縣中壢市○○路53巷24號4樓住所，由受處分人親自簽收
    ，有中壢監理站回執聯乙紙附卷可據，而受處分人迄今仍設
    籍上址，並未遷移新址，有受處分人個人基本資料查詢結果
    、全戶戶籍資料查詢結果各1份在卷足憑，是上開裁決書於9
    4年5月10日已合法送達予受處分人之事實，是本件受處分人
    如欲聲明異議，應於接到裁決書之翌日起20日內，即於94年
    5月31日前提出，而受處分人住居桃園縣中壢市○○○街38
    巷6號4樓之處所（原處分機關址設桃園縣中壢市○○路394
    號），依法院訴訟當事人在途期間標準第4條第1款第1目規
    定，無須扣除在途期間，乃原裁定之異議人遲至99年7月7日
    始向原處分機關聲明異議，有原處分機關上開收狀日期戳章
    之聲明異議狀乙份附卷可考，則異議人之聲明異議顯逾上開
    20日之法定不變期間。縱使抗告人曾於94年2月24日提出陳
    述單（狀）向原處分機關申訴云云，然上開陳述狀之性質，
    應屬道路交通管理處罰條例第9條第1項所稱向處罰機關陳述
    意見而已，並非聲明異議，與前揭聲明異議應以司法狀紙敘
    述異議理由，提出於原處分機關之程式不符，因認本件聲明
    異議顯然不合法律上之程式。綜上，本件抗告顯不合法律上
    程式，並屬不能補正，應予駁回。
五、據上論結，應依道路交通管理處罰條例第89條、道路交通案
    件處理辦法第25條，刑事訴訟法第411條前段，裁定如主文
    。
中    華    民    國   100    年    1     月    21    日
                  刑事第十一庭  審判長法  官  許宗和
                                      法  官  趙功恆
                                      法  官  潘進柳
以上正本證明與原本無異。
不得再抗告。
                                      書記官  任正人
中    華    民    國   100    年    1     月    21    日